【裁判字號】    99,事聲,10018
【裁判日期】    990809
【裁判案由】    依職權裁定確定訴訟費用額
【裁判全文】
臺灣臺北地方法院民事裁定           99年度事聲字第10018號
異  議  人  臺北市政府環境保護局
法定代理人  乙○○
相  對  人  甲○○
上列異議人與相對人間依職權確定訴訟費用額事件，異議人對於
民國98年6 月6 日本院98年度審司他字第13號裁定聲明異議，本
院裁定如下：
    主  文
原裁定關於命臺北市政府環境保護局、甲○○應向本院繳納之訴
訟費用數額部分廢棄。
上開廢棄部分，異議人臺北市政府環境保護局應繳納之訴訟費用
為新台幣零元，相對人甲○○應繳納之訴訟費用額為新台幣萬
壹仟零伍拾貳元。
    理  由
一、按因財產權而起訴，應依訴訟標的之金額或價額，按民事訴
    訟法第七十七條之十三所定標準繳納裁判費，此為法定必備
    程式。次按經准予訴訟救助者，於終局判決確定或訴訟不經
    裁判而終結後，第一審受訴法院應依職權以裁定確定訴訟費
    用額，向應負擔訴訟費用之當事人徵收之，民事訴訟法第一
    百十四條第一項定有明文。
二、異議人異議意旨略以：臺灣高等法院94年度重上字第190 號
    判決命異議人負擔之第一、二審訴訟費用比例為五分之一，
    以此比例計算後，應為新台幣（下同）4,814 元，原裁定所
    命異議人繳納之訴訟費用數額28,886元顯有錯誤，為此提出
    異議等語。
三、經查：
  (一)臺灣高等法院96年度重上更(一)字第156 號判決關於訴訟費用
    之裁判內容為：「第一、二審（含追加及擴張之訴部分）及
    發回前第三審訴訟費用除確定部分外，由上訴人依附表三所
    示比例負擔，餘由被上訴人（即異議人）負擔」；而確定部
    分之裁判，即臺灣高等法院94年度重上字第190 號判決主文
    第一項在將本院93年度重訴字第206 號第一審判決關於訴訟
    費用之裁判廢棄後，於該第二審判決主文第四項暨民國99年
    1 月20日補充判決命「第一、二審訴訟費用應由上訴人柯柏
    舟與上訴人謝劉美英、甲○○、劉桂玉、賴欄枝、賴其志、
    陳麗蓉負擔五分之三，應由上訴人張耀朗、張海林與上訴人
    劉陳麗華、周進德、廖裕卿負擔五分之一，餘由被上訴人（
    即異議人）負擔」，此經本院調閱本院93年度重訴字第206
    號返還無權占有房屋等事件全部卷宗，查對無訛。
  (二)關於歷審訴訟費用額之計算，說明如下：
  1.本院93年度重訴字第206 號第一審部分：
  (1)原告（即異議人，下稱原告）起訴時繳納裁判費274,944 元
    ，又另繳納勘驗測量費用計為21,000元（見第一審卷第207
    、269 至272 頁，本院99年度事聲字第10018 號臺北市政府
    環境保護局補正之地政規費收據），故第一審裁判費共計為
    295,944 元。
  (2)原告於93年11月15日言詞辯論期日撤回對於被告劉奕萱、翁
    欣芳、馬金秀、張惠芳、賴佩雯、賴潔儀、賴潔瑩、周昱岑
    、周書涵等九人之起訴（見第一審卷第294 頁），該部分訴
    訟費用依民事訴訟法第八十三條第一項前段應由原告負擔，
    故原告應負擔56,670元之訴訟費用（依第一審判決係以被告
    人數命共同負擔訴訟費用，故計算式為：295,944 元9/47
    ，元以下四捨五入，下同）。
  (3)又被告尤昇漢、翁振男、翁清輝、翁朱阿杏、翁振發、柯柏
    青、柯昭如、柯佩君等八人對第一審判決不服提起上訴，因
    未繳納上訴費，經駁回上訴確定（見臺灣高等法院94年度重
    上字第190 號卷(二)第195 頁），而被告陳春萍、林文亮未對
    於第一審判決不服，故此等被告應依第一審判決所命比例負
    擔第一審訴訟費用，合計為62,966元（計算式為295,944 元
    10/47）。
  (4)再者，原告於臺灣高等法院96年度重上更(一)字第156 號審理
    中撤回對於被告劉東洲、劉彩雲、劉彩琴、劉文章、劉秀雄
    、劉宏遠、劉大成之起訴（見該審卷第100 頁），故撤回部
    分之訴訟費用依民事訴訟法第八十三條第一項前段規定亦應
    由原告自行負擔，原告在發回前第三審即最高法院96年度台
    上字第1719號繳納裁判費147,624 元、勝訴部分律師酬金經
    同院98年度台聲字第675 號核定為30,000元，故發回前第三
    審訴訟費用計為177,624 元。原告因撤回部分之訴而應自行
    負擔之第一、三審訴訟費用各為50,373元、71,050元（計算
    式為295,944 元8/47＋177,624 元8/20），合計之訴訟
    費用額為121,423元。
  2.臺灣高等法院94年度重上字第190 號第二審部分：
    上訴人即被告劉陳麗華等九人繳納53,327元，謝劉美英等二
    人繳納32,982元，劉桂玉等七人繳納35,952元，廖裕卿等六
    人繳納54,366元，周進德等二人繳納25,600元（見該審卷(一)
    第44至53頁），而相對人甲○○及上訴人即被告柯柏舟由該
    院以94年度聲字第121 號裁定准予訴訟救助，其二人暫免繳
    納之第二審裁判費各為31,052元、31,052元（見該院卷(一)第
    32、33頁裁定書所命繳納之第二審裁判費數額），第二審之
    訴訟費用額合計為264,331元。
  3.參諸臺灣高等法院96年度重上更(一)字第156 號判決程序部分
    之論述內容（見判決書第4 至5 頁），本訴訟事件第一、二
    審（含追加及擴張之訴部分）及發回前第三審訴訟費用除確
    定部分外之數額計為106,574 元（即發回前第三審訴訟費用
    177,624 元，在扣除前述１之(4)所載，原告因撤回部分起訴
    而需自行負擔之71,050元後餘額）。亦即：
  （1）劉陳麗華負擔百分之三十三即35,169元。
  （2）謝劉美英負擔百分之五即5,328元。
  （3）甲○○負擔百分之一即1,066元。
  （4）柯柏舟負擔百分之一即1,066元。
  （5）張耀朗負擔百分之一即1,066元。
  （6）張海林負擔百分之一即1,066元。
  （7）劉桂玉負擔百分之一即1,066元。
  （8）賴欄枝負擔百分之一即1,066元。
  （9）賴其志負擔百分之一即1,066元。
  （10）陳麗蓉負擔百分之一即1,066元。
  （11）周進德負擔百分之十四即14,920元。
  （12）廖裕卿負擔百分之三十三即35,169元。
  （13）原告即異議人負擔百分之七即7,460元。
  4.承１及２部分，第一、二審訴訟費用扣除（未上訴、駁回上
    訴）已確定部分暨原告撤回起訴應自行負擔之數額後，應為
    390,266 元（計算式為：295,944 元＋264,331 元－56,670
    元－62,966元－50,373元＝390,266 元）。是以，關於確定
    部分之訴訟費用負擔，據臺灣高等法院94年度重上字第190
    號第二審判決主文所命負擔之比例，應由原告負擔五分之一
    即78,053元，由柯柏舟、謝劉美英、甲○○、劉桂玉、賴欄
    枝、賴其志、陳麗蓉負擔五分之三即234,160 元，由張耀朗
    、張海林、劉陳麗華、周進德、廖裕卿負擔其餘五分之一即
    78,053元。其中，柯柏舟、甲○○應負擔之數額各為33,451
    元、33,451元（計算式為：234,160 元1/7）。
  5.據此，獲訴訟救助之甲○○、柯柏舟於本件訴訟應負擔之訴
    訟費用數額各為34,517元、34,517元（即33,451元＋1,066
    元，見３之(3)、(4)及４部分之說明），超逾其等獲准訴訟救
    助所暫免繳納之第二審裁判費31,052元、31,052元，依民事
    訴訟法第一百十條第一項第一款、第二項及第一百十四條第
    一項規定，應由本院向甲○○、柯柏舟分別徵收31,052元、
    31,052元，至於超逾此數額而應由其二人負擔之訴訟費用（
    即34,517元扣除31,052元後之差額），應由異議人自行依民
    事訴訟法第九十一條以下規定聲請命甲○○、柯柏舟向異議
    人賠償，此部分尚非本院於本件徵收訴訟費用額程序中可得
    審究者。
四、次查，本院98年度審司他字第13號原裁定主文漏未就獲訴訟
    救助之柯柏舟應徵收訴訟費用額部分予以裁定，而有脫漏，
    此部分尚非本件異議程序可得受理裁判之範圍，應責由本院
    司法事務官另為補充裁判，附此敘明。又其餘兩造當事人間
    應相互賠償、負擔訴訟費用額之確定，現已由本院司法事務
    官受理中（案號為99年度司聲字第78號），本件異議程序並
    未就此部分裁判，併予敘明。
五、綜上所述，異議人應負擔之各審訴訟費用應為零元，相對人
    甲○○應負擔之訴訟費用則為31,052元。原裁定所命兩造各
    自負擔之訴訟費用額，與上開認定結果有異部分，自有未洽
    ，異議意旨指摘原裁定此部分不當，聲明廢棄，為有理由，
    爰裁定如主文第一、二項所示。
六、結論，本件異議為有理由，依民事訴訟法第二百四十條之四
    第三項前段，裁定如主文。
中    華    民    國    99    年    8     月    9     日
                  民事第六庭    法  官  賴錦華
以上正本係照原本作成。
如不服本裁定應於送達後10日內向本院提出抗告狀，並繳納抗告
費新臺幣1,000元。
中    華    民    國    99    年    8     月    9     日
                                書記官  沈世儒

司法院資訊處製作；財團法人民間司法改革基金會備份。
